【裁判字號】    98,交抗,1381
【裁判日期】    980622
【裁判案由】    違反道路交通管理處罰條例
【裁判全文】
臺灣高等法院交通事件裁定            98年度交抗字第1381號
抗  告  人  交通部公路總局新竹區監理所
受處分人    甲○○
上列抗告人因受處分人違反道路交通管理處罰條例案件，不服臺
灣新竹地方法院98年度交聲字第140號，中華民國98年4月30日裁
定，提起抗告，本院裁定如下：
    主  文
抗告駁回。
    理  由
一、原裁定略以：本件異議人即受處分人駕駛車牌號碼DK—1479
    號自用小客車，於98年1 月27日21時18分許，行經國道三號
    高速公路北上79公里處時，因酒後駕車經酒精濃度測試結果
    為每公升0.54毫克之違規事實，內政部警政署國道公路警察
    局第六隊竹林分隊警員以異議人有違反道路交通管理處罰條
    例第35條第1項第1款規定之事實逕行舉發，嗣經原處分機關
    依道路交通管理處罰條例第35條第1項第1款之規定裁處異議
    人罰鍰新臺幣34,500元，並吊扣駕駛執照12個月，另依同條
    例第24條第1項第2款之規定施以道路安全講習，惟依修正後
    之道路交通管理處罰條例第68條規定、其立法理由及立法經
    過，處分機關裁處異議人「罰鍰參萬肆仟伍佰元整，吊扣駕
    駛執照12個月，施以道安講習」之「吊扣駕駛執照12個月」
    ，顯然違反行政法上處罰法定原則、不當聯結禁止原則、比
    例原則、平等原則，而有得為撤銷之原因等語。
二、抗告意旨略以：異議人於90年10月9日領有職業聯結車駕駛
    執照，依據道安規則第61條第1項第1款准其駕駛小型車為合
    法駕駛憑證。依處罰條例第35條第1項規定將其違規當時所
    持駕照資格（職業聯結車駕駛執照），予以吊扣駕照1年、
    施以道安講習，於法並無不合。又酒後駕車應吊扣其違規行
    為當時所憑以駕駛之駕照1年，處罰條例第35條第1項已有明
    定，異議人既為職業駕駛人，自當比一般普通駕駛人更加注
    意，職業駕駛人對其疏忽在前，若使其得以憑證續行，是否
    亦侵害處罰條例第35條第1項欲以立法保護大眾交通安全原
    意等語。
三、經查：
（一）按道路交通管理處罰條例第68條業於94年12月14日修正，
      並自95年3月1日施行，修正前之道路交通管理處罰條例第
      68 條規定：「汽車駕駛人，因違反本條例及道路交通安
      全規則之規定，受吊扣或吊銷駕駛執照處分時，吊扣或吊
      銷其持有各級車類之駕駛執照」；修正後之道路交通管理
      處罰條例第68條規定：「汽車駕駛人，因違反本條例及道
      路交通安全規則之規定，受吊銷駕駛執照處分時，吊銷其
      持有各級車類之駕駛執照」；其原提案修正條文為：「汽
      、機車駕駛人，因違反本條例及道路交通安全規則之規定
      ，受吊扣或吊銷駕駛執照處分時，吊扣或吊銷其違法或違
      規當時所駕駛車輛之駕駛執照」；其立法理由略以：「原
      條文將違法或違規駕駛人所持有各級車類之駕駛執照一併
      吊扣或吊銷，失之過酷，影響人民工作及生活甚鉅，爰修
      正之」等語，其立法意旨在於違規行為對道路交通秩序之
      維持及道路交通安全已生較大之影響，故規定吊扣或吊銷
      其持有各級車類之駕駛執照，以限制其繼續駕車行駛道路
      之權利，此屬駕駛行為之限制，並不因所持駕駛執照種類
      不同而有所差異。則參諸上開立法理由及立法經過，行為
      人有道路交通管理處罰條例第35條第1項第1款所規定之違
      規行為，須吊扣駕駛執照時，僅能吊扣行為人違法或違規
      當時駕駛車輛所憑之駕駛執照，不得再吊扣行為人所持有
      、與駕駛違規車輛無關之其他各級車類駕駛執照。
（二）本件受處分人領有職業聯結車駕駛執照，而酒後駕駛自用
      一般小客車，酒測值達0.54MG/L，已超過規定標準之情形
      下，違規事證固屬明確。惟修正後之道路交通管理處罰條
      例第68 條規定既將「吊扣」等字刪除，駕駛人受吊扣駕
      駛執照處分時，自不再吊扣其持有各級車類之駕駛執照。
      再者，行政行為，採取之方法所造成之損害不得與欲達成
      目的之利益顯失均衡，行政程序法第7條第3款定有明文及
      行政罰法第18條規定意旨可資參照，若受處分人無自小客
      車之駕駛執照可供吊扣時，吊扣其職業聯結車駕駛執照以
      代之，雖可達成限制駕駛人繼續駕駛該級車類行駛之目的
      ，惟亦同時造成限制駕駛人繼續駕駛職業聯結車或其他較
      低級等車類行駛之結果，所造成之損害（受處分人喪失繼
      續駕駛職業聯結車車之權利）已與欲達成目的之利益顯失
      均衡，是否妥適，亦顯值斟酌。
    本件受處分人持有之駕駛執照為職業聯結車駕駛執照，且係
    以駕駛聯結車為業，若原處分機關因行政目的所設之「一人
    一照」原則，致受處分人無一般自用小客車駕駛執照可供吊
    扣，而逕行吊扣受處分人之職業聯結車駕駛執照，顯已逾越
    修正後道路交通管理處罰條例第68條之規範意涵及範圍，亦
    與比例原則有違。至抗告人另稱：若使用較高等級駕駛執照
    （如職業聯結車駕駛執照）駕駛次等級之車輛（如自小客車
    ）違規時，僅能吊扣其所駕駛之該等級車輛之駕駛執照，無
    異宣告免除持有較高等級駕駛執照之駕駛人駕駛次等級車輛
    違規時吊扣執照之處罰云云，惟此應屬立法政策層次，本件
    受處分人違規時既在道路交通管理處罰條例第68條修正後，
    自應適用修正後之規定，原處分機關自不得據此為由，逾越
    上開法條規範範圍。
四、綜上各情，原裁定以受處分人異議為有理由，而撤銷原處分
    機關之關於「吊扣駕照（職業聯結車駕駛執照）1年」之處
    分，核無不合。原處分機關猶執前詞提起本件抗告，為無理
    由，應予以駁回。
據上論斷，應依道路交通案件處理辦法第26條，刑事訴訟法第41
2條，裁定如主文。
中    華    民    國    98    年    6     月    22    日
                  刑事第六庭審判長法  官  林堭儀
                                  法  官  張明松
                                  法  官  吳淑惠
以上正本證明與原本無異。
不得再抗告。
                                  書記官  陳雅加
中    華    民    國    98    年    6     月    23    日


司法院資訊處製作；財團法人民間司法改革基金會備份。
